【裁判字號】    99,上訴,480
【裁判日期】    990513
【裁判案由】    毒品危害防制條例
【裁判全文】
臺灣高等法院刑事判決                 99年度上訴字第480號
上  訴  人  臺灣桃園地方法院檢察署檢察官
被      告  甲○○
選任辯護人  陳俊隆律師
上列上訴人因被告違反毒品危害防制條例案件，不服臺灣桃園地
方法院98年度訴緝字第88號，中華民國98年12月25日第一審判決
（起訴案號：臺灣桃園地方法院檢察署96年度偵字第13449號）
，提起上訴，本院判決如下：
    主  文
上訴駁回。
    理  由
一、本案經本院審理結果，認第一審判決以不能證明被告甲○○
    犯販賣第一、二級毒品罪，對被告為無罪之諭知，被告被訴
    持有第一、二級毒品部分，諭知公訴不受理，核無不當，應
    予維持，並引用第一審判決書記載之證據及理由（如附件）
    。
二、檢察官上訴意旨略以：（一）本案使用行動電話門號「0000
    000000」之人多次以該門號與行動電話門號「0000000000」
    、「0000000000」、「0000000000」、「0000000000」之使
    用人有商談第一、二級毒品買賣事宜，其內容無論就毒品之
    種類、數量、價格，交易地點均談妥，則睽諸前開最高法院
    見解，斯時該持有行動電話門號「0000000000」之人之行為
    即已達販賣毒品未遂之程度，惟本案既無法察知該等購買毒
    品者之真實身分，則無從確認各次毒品交易是否既遂，依罪
    疑唯輕原則，即應論以販賣毒品未遂罪，然本案被告自始即
    否認其為門號行動電話門號「0000000000」之使用人，從而
    自有勘驗門號0000000000號行動電話之通訊監察錄音帶，以
    確定譯文中之「阿源」是否為被告之必要，原審雖認卷附通
    訊監察譯文內容均未能證明各該通話內容之真義為何，惟就
    毒品之交易習慣本即係以隱晦、秘密暗語之方式行之，且毒
    品之購買者或為掩飾自身施用毒品之習慣，或為保持購買毒
    品之來源不致斷絕匱乏，多以代號泛稱不特定之人為其購買
    毒品之來源，是彼等證詞之可信性本屬有疑，原審逕以證人
    否認向被告購買毒品，且通訊譯文涵義不清為由，對經聲請
    調查之證據未予調查，即有刑事訴訟法第379條第10 款所稱
    應於審判期日調查之證據而未予調查之違法事由；（二）次
    查本件證人魏敬達已於警詢中明確指認被告犯賣毒品予他，
    且亦於審理中證稱與被告素無嫌隙，自無誣攀被告之可能，
    證人魏敬達既已到庭為交互詰問，其雖未於審理中言及曾向
    被告購買毒品，惟此亦可認係證人未否認曾向被告購買毒品
    ，原審竟未審酌證人於警詢中陳述內容，亦未敘明其證據能
    力之有無及其理由，即謂證人魏敬達僅證述從未販賣毒品予
    被告甲○○，並無證述其曾向被告甲○○購買過毒品等語，
    置證人魏敬達於警詢中陳述於不論，亦有判決理由不備之違
    法，自難認原判決妥適，請撤銷原判決，另為適當之判決等
    語。
三、經查：
(一)被告於原審雖否認有使用0000000000號行動電話，然原審依
    證人即被告女友劉于珊之證詞，已認定被告為0000000000號
    行動電話之使用人（見原判決第7頁），是自無勘驗0000000
    000 號行動電話之通訊監察錄音帶之必要。上訴人雖以毒品
    之交易習慣本即係以隱晦、秘密暗語之方式行之，且毒品之
    購買者或為掩飾自身施用毒品之習慣，或為保持購買毒品之
    來源不致斷絕匱乏，多以代號泛稱不特定之人為其購買毒品
    之來源，是彼等證詞之可信性本屬有疑。然犯罪事實應依證
    據認定之，無證據不得認定犯罪事實，刑事訴訟法第154 條
    第2 項定有明文。故事實之認定，應憑證據，如不能發現相
    當證據，或證據不足以證明，自不能以推測或擬制之方法，
    以為裁判基礎。原審就檢察官起訴所據之卷附通訊監察譯文
    內容，已分別說明通話內容並未提及所交易之物品為何，亦
    無其他證據足以佐證通話中之物品即為何種毒品（見原判決
    第8-11頁），核與卷內證據資料相符，洵屬有據，且其認定
    並未違反論理法則及經驗法則，自不能以推測或擬制之方法
    認定被告係販賣海洛因或安非他命，而難認被告與購買毒品
    者就毒品之種類、數量、價格，交易地點均談妥，已達販賣
    毒品未遂之程度。
(二)上訴人另指稱證人魏敬達已於警詢指認被告販賣毒品等語。
    查被告為警查獲後於94年9月22日警詢時供稱：曾在94年5、
    6 月間向魏敬達購買過安非他命等語（見臺灣板橋地方法院
    檢察署94年偵字第16546號偵查卷第15頁），員警始於94年9
    月30日詢問證人魏敬達，然證人魏敬達於警詢時始終否認有
    販賣安非他命予被告，且否認與被告間有毒品交易（見臺灣
    板橋地方法院檢察署95年偵字第3112號偵查卷第32頁），於
    原審亦證述從未販賣毒品予被告甲○○，並無證述其曾向被
    告甲○○購買過毒品（見原審訴緝字卷第90-91頁），是上
    訴人此部分指摘，與卷內事證不符。
(三)綜上，檢察官上訴意旨仍執前詞，指摘原判決不當，為無理
    由，應予駁回。
四、被告經合法傳喚無正當理由不到庭，爰不待其陳述逕行判決
    。
據上論斷，應依刑事訴訟法第368條、第371 條、第373條，判決
如主文。
本案經檢察官吳茂松到庭執行職務。
中    華    民    國    99    年    5     月    13    日
                  刑事第五庭  審判長 法  官  高明哲
                                     法  官  高玉舜
                                     法  官  劉秉鑫
以上正本證明與原本無異。
如不服本判決，應於收受送達後10日內向本院提出上訴書狀，其
未敘述上訴之理由者並得於提起上訴後10日內向本院補提理由書
（均須按他造當事人之人數附繕本）「切勿逕送上級法院」。
                                     書記官  蔡宜蓁
中    華    民    國    99    年    5     月    13    日

司法院資訊處製作；財團法人民間司法改革基金會備份。
